【裁判字號】    88,上訴,1773
【裁判日期】    890321
【裁判案由】    懲治盜匪條例等
【裁判全文】
臺灣高等法院臺南分院刑事判決          八十八年度上訴字第一七七三號  Ａ
      上  訴  人
      即  被  告  甲  ○  ○
      指定辯護人  本院公設辯護人  丁  ○  ○
右上訴人因懲治盜匪條例案件，不服臺灣臺南地方法院八十八年度訴字第九六五號中
華民國八十八年十月一日第一審判決（起訴案號：臺灣臺南地方法院檢察署八十八年
度偵字第六Ｏ一Ｏ號），提起上訴，本院判決如左：
      主      文
原判決撤銷。
甲○○以加害生命之事，恐嚇他人致生危害於安全，處有期徒刑肆月。又竊盜，處有
期徒刑伍月。應執行有期徒刑柒月。
玩具衝鋒槍壹支沒收。
      事      實
一、甲○○意圖為自己不法之所有，於民國（下同）八十八年四月二十六日二十三時
    四十分許，騎乘已藏置一把不具殺傷力之玩具衝鋒槍於機車踏板上之其姊王瑞貞
    所有車號ＶＣＰ－三七六號機車，至台南市○○路○段三一巷三五號前，適遇丙
    ○○騎乘機車返家經過前開地點，竟持前開玩具衝鋒槍指著丙○○，恐嚇丙○○
    稱：不要跑等語，致丙○○因認識到甲○○所持衝鋒槍威力強大而生危害其安全
    ，迅即棄車逃離現場，甲○○即另起竊盜犯意，趁機竊取丙○○置於機車踏板上
    皮包內之身分證、健保卡、行車執照、駕駛執照、榮民證各一張、金融卡二張、
    信用卡二張及萬事達卡一張，得手後，將其所騎乘之前開機車及所持之前開玩具
    衝鋒槍一支遺棄現場後離去，並將竊得上開證件丟棄，嗣經警循線於八十八年四
    月二十八日查獲，扣得玩具衝鋒槍一支。
二、案經台南市警察局第五分局移送台灣台南地方法院檢察署檢察官偵查起訴。
      理      由
一、訊據上訴人即被告甲○○矢口否認有上開犯行，並辯稱：案發當時伊在台南市○
    ○路附近之「三角公園」，與友人蔡朝木喝酒至半夜始離去，伊無持玩具衝鋒槍
    為上開犯行。伊係於八十八年四月二十六日前十天左右，在該「三角公園」，將
    所使用之前開機車借予「黃泰山」使用，隔二、三日後，「黃泰山」表示該機車
    送修，約定於八十八年四月二十六日返還，惟至當日晚上十時未見「黃泰山」前
    來，伊即至警察局報案云云。經查：右揭事實，業據被害人丙○○於警偵訊及本
    院調查中指述綦詳，其於偵查中指稱：伊配合刑事組，調查到被告租屋處，向房
    東確認該處住客甲○○時，房東所述特徵，和伊在刑事組所描述的被告特徵完全
    相符，只有年齡相差約一、兩歲而已，據伊所見行為人較卷附身分證上的照片為
    黑，而且比較散亂，體型約中等，約一六七、八公分左右，臉型和照片上約相同
    ，被告事後到刑事組說明時，伊有前去確認，伊一看就是渠本人沒錯等語（見偵
    查卷第二十三頁背面），又於本院調查中指稱：案發時伊由開元路騎機車過來，
    被告與伊同向行駛，突然間左轉垂直擋在伊前面，伊要繞到旁邊，被告就拿出衝
    鋒槍叫伊不要跑，伊就棄車逃躲到對面車旁，被告半跑追過來，伊就跑到到社區
    那邊，被告並無開口說要拿財物或伸手要拿伊機車踏板上之皮包，只說不要跑，
    事後伊回現場，伊機車踏板上之皮包已不見等語（見本院八十九年二月二十四日
    訊問筆錄）。另證人即承辦之警員乙○○亦證稱：案發後伊等至現場勘查，在距
    現場約五公尺遠長榮路騎樓下找到扣案之玩具衝鋒槍後回派出所，被害人說被告
    之機車丟在現場，伊就牽回派出所，再依車牌號碼找到車主王瑞貞，王某說該機
    車借給其弟即被告甲○○等語（見同上筆錄），而現場遺留之ＶＣＰ－三七六號
    機車確係被告之姊姊王瑞貞交予被告使用一年餘一節，亦經證人王瑞貞於警訊時
    證述屬實（見警卷第六頁反面），且為被告所不爭執，此外，並有扣案玩具衝鋒
    槍一支可資佐證。再參以證人蔡朝木於偵查中證稱：案發當日下午五時許雖曾與
    被告在公園喝酒，惟僅二小時左右，伊於下午六時許即離去等語（見偵查卷第十
    六頁背面、第十七頁正背面），是被告辯稱：伊於八十八年四月二十六日與友人
    蔡朝木在上開「三角公園」喝酒至天亮云云，顯不足採信。又被告於偵查中先辯
    稱：「黃泰山」係於案發當日向伊借前開機車使用云云（見偵查卷第十一頁反面
    ），惟於原審法院調查時卻供稱：「黃泰山」係於案發前一星期即借走前開機車
    未還云云（見原審卷第十七頁正面），復於同院審理時供稱：係案發前十天借予
    「黃泰山」云云（見原審卷第二十七頁正面），前後所供已有齟齬，已難令人盡
    信。雖被告於偵查中所聲請訊問之證人蔡朝木附合被告而證稱：案發當日確實有
    一不詳姓名之人向被告借機車使用等語（見偵查卷第十六頁背面），惟證人蔡朝
    木指證當日借走機車之人身高只有一百五十公分以下，較矮但體格很壯，身穿白
    色Ｔ恤（見偵查卷第十七頁），與被害人丙○○所指認之行為人特徵已有不符，
    而被告復供稱：伊最後一次見到「黃泰山」係在案發前二、三日，於案發當日並
    未見到「黃泰山」云云（見原審卷第二十七頁反面），足見證人蔡朝木上開所證
    與事實有間，不足採信。何況被告自警偵訊迄本院辯論終結前均無法提供「黃泰
    山」之正確年籍資料、住所以供本院調查，且本院調取台南市所有姓名為「黃泰
    山」者之口卡片供被告指認結果並無其所指之「黃泰山」者，有該等口卡片十一
    份附本院卷足稽，則被告所指「黃泰山」是否確有其人，已非無疑。益徵前開機
    車於案發當日尚在被告使用中，而非由「黃泰山」使用至明。又觀諸被告於八十
    八年四月二十六日晚上七時五十分許（案發前）雖曾至台南市警察局第一分局東
    門派出所報備前開機車於八十八年四月二十四日十九時左右為黃泰山騎走後未歸
    還，此有台南市警察局第一分局八十八年九月十六日（八八）南市警一刑字第九
    九九七號函文及所附員警工作紀錄簿在卷可稽（見原審卷第三十一頁），惟其報
    備「黃泰山」借走機車之時間係案發前二日，與被告於偵查中所述案發當日及本
    院審理時所述案發前一星期或十天之時間均不吻合，且被告辯稱：因「黃泰山」
    原答應於案發當日還車，惟其等到當晚十時未見「黃泰山」前來，即由綽號「推
    車」載其去備案云云（見原審卷第二十八頁反面），亦與其係於案發當晚七時五
    十分許備案之時間不符。是被告所辯稱：前開機車係借予「黃泰山」使用，迄至
    案發當日尚未返還，其亦曾至警局備案，是其不可能騎乘該機車為本件犯行云云
    ，實無足採。綜上所述，參互印證，故被告上開所辯，顯係事後圖卸刑責之詞，
    不足採信。其事證明確，犯行洵堪認定。
二、核被告所為係犯刑法第三百零五條第一項之恐嚇罪、同法第三百二十條第一項之
    竊盜罪。上開恐嚇部分公訴人認被告應成立懲治盜匪條例第五條第二項、第一項
    一款之盜匪未遂罪，容有誤會，因其基本社會事實相同，就此部分本院自得予以
    變更起訴法條，附此敘明。被告所犯上開二罪罪名不同，犯意各別，行為互異，
    應依數罪併合處罰。
三、原審認被告之罪證明確，因予論罪科刑，固非無見。惟本院如上所述認被告應成
    立恐嚇、竊盜二罪，惟原判決卻認被告持玩具衝鋒槍指著被害人丙○○，並恐嚇
    其不要跑之犯行，應成立懲治盜匪條例第五條第一項一款之盜匪罪，並認被告於
    被害人遭恐嚇而走避後取走被害人留下之財物，乃係盜匪行為之既遂結果，被告
    並無於盜匪之行為外，另有竊盜之犯意及行為，此部分之犯罪不能證明，不另為
    無罪之諭知，顯有未洽。被告上訴意旨空言否認犯罪而指摘原判決有不當之處雖
    為無理由，惟原判決既有上述可議之處，自應由本院將原判決撤銷改判。爰審酌
    被告之素行、犯罪之動機、目的、手段、方法、所生之危害及犯後之態度等一切
    情狀，就被告所犯恐嚇部分量處有期徒刑四月，所犯竊盜部分量處有期徒刑五月
    ，並定其應執行刑為有期徒刑七月。扣案玩具衝鋒槍一支，為被告所有供犯罪所
    用之物，依刑法第三十八條第一項第二款宣告沒收。
據上論斷：應依刑事訴訟法第三百六十九條第一項前段、第三百六十四條、第二百九
十九條第一項前段、第三百條，刑法第十一條前段、第三百零五條第一項、第三百二
十條第一項、第五十一條第五款、第三十八條第一項第二款，罰金罰鍰提高標準條例
第一條前段，判決如主文。
本案經檢察官蘇南桓到庭執行職務。
中    華    民    國      八十九      年      三      月      二十一    日
                                  臺灣高等法院臺南分院刑事第一庭
                                      審判長法官  鄭    文    肅
                                            法官  楊    明    章
                                            法官  王    浦    傑
右正本證明與原本無異。
被告不得上訴。
檢察官如不服本判決，應於判決送達後十日內向本院提出上訴書。
                                      法院書記官  張    清    良
中    華    民    國      八十九      年      三      月      二十八    日
附錄：本判決論罪科刑法條
刑法第三百零五條：以加害生命、身體、自由、名譽、財產之事恐嚇他人，致生危害
                  於安全者，處二年以下有期徒刑、拘役或三百元以下罰金。
刑法第三百二十條第一項：意圖為自己或第三人不法之所有，而竊取他人之動產者，
                        為竊盜罪，處五年以下有期徒刑、拘役或五百元以下罰金
                        。


司法院資訊處製作；財團法人民間司法改革基金會備份。
